【裁判字號】    89,訴,152
【裁判日期】    891030
【裁判案由】    妨害自由等
【裁判全文】
臺灣臺南地方法院刑事判決                          八十九年度訴字第一五二號
    公  訴  人  臺灣台南地方法院檢察署檢察官
    被      告  戊○○
    被      告  乙○○
    被      告  己○○
    被      告  丁○○
    被      告  甲○○
    共      同
    選任辯護人  鄭和傑
                蘇新竹
右列被告因妨害自由案件，經檢察官提起公訴（八十八年度偵字第一三二四二號），
本院判決如左：
    主  文
戊○○、乙○○、己○○、丁○○、甲○○共同以非法方法，剝奪人之行動自由，戊○○處有期徒刑捌月，乙○○處有期徒刑陸月，己○○、丁○○、甲○○各處有期徒
刑肆月。
    事  實
一、戊○○因其同居人庚○○與丙○○有借貸及合夥債務糾葛，受庚○○之託迭次向
    丙○○催討，丙○○均置之不理，而心生不悅，竟為催討債務，與乙○○共同謀
    議，推由乙○○出面邀同己○○、丁○○、甲○○及另一綽號「阿輝」之不詳姓
    名成年男子，基於共同剝奪丙○○行動自由之犯意聯絡，於民國八十八年十月二
    十六日下午四時許，在台南市○○街○段一三二巷口尋獲丙○○，丙○○見狀拔
    腿就跑，乙○○等五人遂由後追趕，終在附近田裡將丙○○捉住，將丙○○強拉
    入乙○○所駛車子後座中間，挾持載往台南縣將軍鄉一處墓仔埔小廟，將丙○○
    押下車，共同看守限制其行動自由，等候戊○○前來。戊○○則於接獲乙○○之
    行動電話通知後，於同日晚上九時許駕車前來會合。戊○○等六人旋基於共同傷
    害之犯意聯絡，分持木棍及鐵棍或徒手共同毆打丙○○，使丙○○受有左手腕、
    左手瘀腫等傷害（此部份業據撤回告訴，詳後另述）。並推由戊○○恐嚇丙○○
    稱：須簽發面額各新台幣（以下同）五十萬元之本票十七紙償債，否則要其好看
    云云，使丙○○心生畏懼而簽發該本票十七紙交付戊○○。戊○○等六人認仍不
    足償債，復推由戊○○接續恐丙○○嚇稱：須打電話叫家人籌錢，否則要將其活
    埋，使丙○○心生畏懼，打電話向友人陳文銀求援籌錢。嗣渠六人再於同日晚上
    十一時三十分許，分乘兩部車，將丙○○押至台南市○○路○段彰化銀行某分行
    之自動提款機，戊○○指示丙○○提領十萬元交伊償債後，將丙○○押回其台南
    市○○街○段一三二巷三弄十五號之住處看管。迄翌日凌晨三時許，經警據報前
    往上址查獲戊○○、乙○○，戊○○始回復行動自由。
二、案經被害人丙○○訴由台南市警察局第三分局報請台灣台南地方法院檢察署檢察
    官偵查起訴。
    理  由
一、訊據被告戊○○、乙○○、己○○、丁○○、甲○○均矢口否認右揭犯行，被告
    戊○○辯稱：伊未叫乙○○等押走丙○○，亦未恐嚇簽發本票及籌錢，伊係接獲
    乙○○之電話通知，始前往會合，伊等並未剝奪丙○○之行動自由云云；被告乙○○、己○○、丁○○、甲○○均辯稱：丙○○係自願同往，伊等並未強押他，
    亦未恐嚇其簽發本票及籌款云云，被告己○○、丁○○、甲○○並另辯稱：伊等
    至台南縣將軍鄉一處墓仔埔小廟後即離去，並未同往領款及回丙○○住處云云。
    惟查右開事實，業據被告乙○○於警訊時（見警卷第四、五頁）供承不諱（惟其
    所供被告戊○○與伊等一同前往台南市○○街○段一三二巷口押走丙○○乙節，
    與事實不合，詳後另述），核與告訴人丙○○於警訊時（見警卷第六、七頁）、
    及審理中（見本院卷第四十九頁、七十三頁）指訴被害情節及證人陳文銀於偵查
    中結稱：丙○○打電話給伊稱其被人挾持至將軍鄉一間小廟，請伊籌款贖人等語
    相符，並有財團法人奇美醫院出具之告訴人丙○○受傷診斷證明書、丙○○受傷
    之照片、彰化銀行自動櫃圓機交易明細表、告訴人與證人陳文銀之電話談話錄音
    帶附卷可稽，罪證明確，被告等犯行均堪以認定，渠等所辯均無非事後畏罪卸責
    之詞，不足採信。至被告乙○○於警訊時所供被告戊○○有伊等一同前往台南市
    ○○街○段一三二巷口押走告訴人丙○○乙節，經查被告乙○○之000000
    00000行動電話與被告戊○○之0000000000號行動電話，於八十
    八月十月二十六日晚上七時四十五分許即告訴人丙○○已被押至前開小廟時，雙
    方仍有通話，有遠傳電信股份有限公司之通聯紀錄乙紙附卷足資佐證，足見被告
    戊○○確未與被告乙○○等同往押走告訴人甚明，故被告乙○○於警訊時所供述
    上節，與事實不合，不足採憑，併此敘明。
二、核被告五人所為，均係犯刑法第三百零二條第一項之非法剝奪人行動自由罪。被
    告五人與綽號「阿輝」者彼此間，有犯意聯絡及行為分擔，均為共同正犯。又上
    開刑法第三百零二條第一項之罪所稱之非法方法，已包括強暴、脅迫或恐嚇等一
    切不法手段在內，故被告等於剝奪告訴人行動自由之際，推由被告戊○○接續恐
    嚇告訴人簽發本票及籌款，其恐嚇危害安全之行為，自屬包含於妨害行動自由之
    同一意念之中，而視為剝奪行動自由之部分行為，不另論罪（最高法院七十四年
    台上字第三四○四號判例、八十八年台上字第六七五八號判決參照）。爰審酌被
    告等之素行、犯罪之動機、手段、目的、、參與犯罪分工之程度、所生危害及犯
    罪後態度等一切情狀，分別量處如主文所示之刑，以示懲儆。
三、公訴意旨另以：戊○○等六人旋基於共同傷害之犯意聯絡，由被告戊○○教唆被
    告乙○○分持木棍及鐵棍或徒手共同毆打丙○○，使丙○○受有左手腕、左手瘀
    腫等傷害，因認被告五人此部份另涉刑法第二百七十七條第一項之傷害罪嫌云云
    。惟此罪依同法第二百八十七條前段須告訴乃論，茲據告訴人丙○○於審理中當
    庭撤回其告訴，本應為不受理之諭知，惟公訴人認此部份與前揭有罪部份，有牽
    連犯之裁判上一罪之關係，爰不另為不受理之諭知，並此敘明。
四、據上論斷，應依刑事訴訟法第二百九十九條第一項前段，刑法第二十八條第三
    百零二條第一項，罰金罰鍰提高標準條例第一條前段，判決如主文。
本案經檢察官劉聰熙到庭執行職務。
中      華      民      國      八十九      年    十    月    三十      日
                              臺灣臺南地方法院刑事第一庭
                                  法  官  柯  顯  卿
右正本證明與原本無異。
如不服本判決，應於判決送達後十日內向本院提出上訴狀( 應附繕本 )。
                                  書記官  盧  立  勇
中      華      民      國      八十九      年    十    月    三十一    日
附錄本案論罪科刑法條全文：
刑法第三百零二條第一項：私行拘禁或以其他方法，剝奪人之行動自由者，處五年以
                        下有期徒刑、拘役或三百元以下罰金。


司法院資訊處製作；財團法人民間司法改革基金會備份。
